臺灣臺中地方法院交通事件裁定　　　 100年度交聲字第2501號
原處分機關　交通部公路總局臺中區監理所臺中市監理站
異　議　人
即受處分人　周俊豪
上列異議人即受處分人因違反道路交通管理處罰條例案件，對於
交通部公路總局臺中區監理所臺中市監理站民國100年7月29日所
為之裁決（裁監稽違字第裁61-HE0000000號裁決書），聲明異議
，本院裁定如下：
    主    文
異議駁回。
    理    由
一、原處分機關意旨略以﹕異議人即受處分人周俊豪（下稱受處
    分人）於民國99年12月15日20時30分許，在臺中縣烏日鄉（
    現改制為臺中市烏日區○○○路○段與光明路口處，因「未
    依規定請領臨時通行證駕駛堆高機在道路行駛」之違規，經
    臺中縣警察局烏日分局（現改制為臺中市政府警察局烏日分
    局）員警掣開中縣警交字第HE0000000號舉發違反道路交通
    管理事件通知單當場舉發。原處分機關遂於100年7月29日開
    立裁監稽違字第裁61-HE0000000號裁決書，依違反道路交通
    管理處罰條例第32條第1項之規定，裁處新臺幣（下同）450
    0元，於法並無不合等語。
二、聲明異議意旨則以﹕伊以電話向交通部公路總局詢問有關一
    般工廠用堆高機行駛道路是否需要申請臨時通行證？經公路
    總局業務承辦人員告知，依目前交通交通安全規則第83條第
    1項規定，不用申請臨時通行證，原因是堆高機不屬於「動
    力機械」之範疇，則既然堆高機非屬「動力機械」之範圍，
    也就是說行駛道路不用申請臨時通行證，故伊駕駛堆高機在
    道路上行駛縱然有錯，但也不應該用沒有臨時通行證之罰則
    來處罰，本件裁處實有違法令，並提出交通部97年10月24日
    交路字第0970050615號函為憑，請求撤銷本件裁處等語。
三、按非屬汽車範圍而行駛於道路上之動力機械，未依規定請領
    臨時通行證，或其駕駛人未依規定領有駕駛執照者，處所有
    人或駕駛人3000元以上9000元以下罰鍰，並禁止其行駛。道
    路交通管理處罰條例第32條第1項定有明文。
四、經查：受處分人於99年12月15日20時30分許，在臺中縣烏日
    鄉（現改制為臺中市烏日區○○○路○段與光明路口處，因
    駕駛堆高機在道路行駛而未請領臨時通行證之違規，為警當
    場掣單舉發等情，為受處分人所自認，並有臺中縣警察局（
    現改制為臺中市政府警察局）中縣警交字第HE0000000號舉
    發違反道路交通管理事件通知單及本件裁決書各1份在卷可
    稽，應甚明確，堪以認定。受處分人雖以前詞置辯，惟查：
(一)按非屬汽車範圍之「動力機械」，係指下列各款之一之機械
    ：一、不經曳引而能以原動機行駛之工程重機械。二、屬裝
    配起重機械專供起重用途且無載貨容量之起重機車或其他自
    力推動機械。三、其他特定用途設計製造，不經曳引而能以
    原動機行駛之機械。道路交通安全規則第83條第1項定有明
    文。次按「動力機械」係指不依規定軌道或電力架線且不能
    曳引而能以原動機行駛之機械，因其構造特殊，且無特定規
    格，又其速度緩慢故不列入汽車範圍，通常所稱動力機械大
    致可分為：…二、裝卸起重工程機械：如堆高機、起重機、
    貨櫃跨載機等…，此有交通部路政司62年6月28日路臺（62
    ）字第37938號函釋可參。末按，依堆高機之構造及公路監
    理機關之檢驗作業，堆高機並非道路交通安全規則第2條第1
    項第1款所稱之「汽車」，而為道路交通管理處罰條例第32
    條及道路交通安全規則第83條所稱之「動力機械」，此亦有
    交通部88年2月12日交路88字第001126號函釋可供參照。綜
    上，堆高機既為不經曳引而能以動力驅動且自行活動於非特
    定場所之裝卸起重工程機械，應認屬「動力機械」之範圍，
    至為明確。
(二)再動力機械應先向公路監理機關申請登記領用牌證，並比照
    第80條之規定申請核發臨時通行證後，方得憑證行駛道路，
    道路交通安全規則第83條定有明文。則「請領臨時通行證」
    之方式，係作為行駛於道路上之動力機械之行政管理措施。
    而關於「堆高機」可否准予申領臨時通行證行駛公路，經臺
    灣省政府交通處於86年5月26日以路台（86）監字第05109號
    函釋表示：「按輪胎式機具、車輛，依其原廠設計製造之構
    造、功能及用途等之差異，有不具備行車安全性能而僅專供
    場站內使用及具備行車安全性能可供行駛公路兩種類別，本
    案推高機依其構造係屬前者，為道路交通安全及堆高機使用
    安全考量，不宜行駛公路。」，即謂公路監理機關為道路交
    通安全及堆高機使用安全考量，認堆高機不宜行駛公路，即
    不宜再核發堆高機之臨時通行證。受處分人若認前揭函示侵
    害其駕駛堆高機行駛道路之權益，自應先向主管機關提出臨
    時通行證之申請，若遭駁回後，再依法提出訴願、訴訟之行
    政救濟，不能因前揭函文已明示不再核發推高機之臨時通行
    證，據而推論堆高機已非屬「動力機械」，甚為明確。
(三)又法官依據法律獨立審判，為憲法第80條所明定；且各機關
    依其職掌就有關法規所為行政釋示，法官於審判案件時，故
    可予以引用，但仍得依據法律，表示適當之不同見解，並不
    受其拘束，司法院大法官釋字第137號及第216解釋皆有明文
    。本件受處分人所援引之交通部97年10月24日交路字第0970
    050615號函雖指出：「三、另查依道路交通安全規則第83條
    第1項規定，堆高機尚非屬內政部營建署所主管『工程重機
    械編管及運用辦法』第3條所規定之工程重機械範疇，爰堆
    高機亦非屬上揭規則所規定得依規定請領臨時通行證憑證行
    駛道路之『動力機械』範圍」，然該函文之立論基礎為堆高
    機並非「工程重機械」，而此屬道路交通安全規則第83條第
    1項第1款之「不經曳引而能以原動機行駛之工程重機械」之
    解釋，該函文並未再進一步說明堆高機為何非屬道路交通安
    全規則第83條第1項第2款「屬裝配起重機械專供起重用途且
    無載貨容量之起重機車或其他自力推動機械」或第3款「其
    他特定用途設計製造，不經曳引而能以原動機行駛之機械」
    ，即遽論堆高機非屬上揭規則所規定得依規定請領臨時通行
    證憑證行駛道路之「動力機械」範疇，其立論基礎已屬有誤
    ，且與本院前揭認定相左，本院自不受上開行政函釋之拘束
    ，併予敘明。
五、綜上所述，受處分人所駕駛之堆高機，係非屬汽車範圍之「
    動力機械」無訛，是受處分人確有未請領臨時通行證駕駛堆
    高機行駛於道路之違規事實，堪以認定。從而，原處分機關
    依道路交通管理處罰條例第32條第1項規定，裁處受處分人
    罰鍰4500元，核無違誤。本件聲明異議為無理由，應予駁回
    。
六、據上論斷，應依道路交通管理處罰條例第87條第2項，道路
    交通事件處理辦法第18條，裁定如主文。
中    華    民    國    100    年    9    月    19    日
                  交通法庭  法  官  戴嘉慧
以上正本證明與原本無異。
如不服本裁定應於送達後5日內向本院提出抗告狀。（應附繕本
）
                            書記官  劉晴芬
中    華    民    國    100    年    9    月    19    日